臺灣高等法院臺中分院刑事判決　　　94年度金上訴字第1502號
上　訴　人
即　被　告　甲○○
　　　　　　　　　　十八弄三六.
上列上訴人因違反期貨交易法等案件，不服臺灣彰化地方法院94
年度訴緝字第14號中華民國94年6月8日第一審判決（起訴案號：
臺灣彰化地方法院檢察署89年度聲字第2566號），提起上訴，本
院判決如下：
    主　  文
上訴駁回。
甲○○緩刑年。
    事 　 實
一、甲○○於民國（下同）八十八年八月間起，未經設立登記，
    在彰化縣彰化市○○路一八四號八樓Ａ３經營「華偉國際財
    經有限公司」（以下簡稱為華偉公司），自任華偉公司負責
    人兼經理。其明知華偉公司未經設立登記，不得以公司名義
    經營業務或其他法律行為，亦知未經許可，不得擅自經營期
    貨經理事業、期貨顧問事業及其他期貨服務事業，詎竟擅自
    以華偉公司名義，透過具有犯意聯絡而經營「耀利國際財務
    顧問股份有限公司」（以下簡稱為耀利公司）之負責人姜誠
    清（另經臺灣高等法院以九十一年度上訴字第二三八一號案
    件判處有期徒刑一年六月在案，尚未確定），與香港「好利
    金融有限公司」（以下簡稱為好利公司）合作，連續在上址
    招攬黃雅萍、許惠玲、林翠薇、陳明雅、白雅玲、王秀娟等
    職員兼客戶及林金燕等其他不特定客戶，提供場所、電腦終
    端機等設備及相關外匯資訊，並在簽訂含有風險公開說明書
    、客戶同意書等內容之外匯交易契約，且匯繳二千美元以上
    之保證金額至耀利公司設於臺灣省合作金庫基隆支庫、帳號
    0000000000000號之帳戶後，即可親自或授權
    委託華偉公司人員，以華偉公司之電話撥打至耀利公司，經
    由耀利公司人員下單至香港好利公司買賣外國貨幣。華偉公
    司每介紹一名客戶完成一筆一定金額之交易，稱為「一口」
    ，每口即抽取新臺幣（下同）五百元之佣金，甲○○則從中
    獲利。嗣至八十九年十一月三十日，經調查人員持搜索票搜
    索上址而查獲，並扣得甲○○所有供進行上開犯罪所用之委
    託執行表八張、交易紀錄表二冊、交易紀錄表一張、匯款銀
    行帳號戶名一張、取消帳號紀錄一冊、好利公司交易紀錄單
    一冊、華偉公司交易紀錄單一冊、全利國際合約書、客戶帳
    號表一張、授權書四張、客戶下單錄音帶一捲、華偉公司合
    約書三冊、華偉公司員工薪資表三張、好利公司合約書三冊
    、宣傳資料四冊、公司盈收紀錄一冊、公司職員客戶電話資
    料九張、記事本十三冊、教育資料一冊等物。
二、案經法務部調查局彰化縣調查站移送臺灣彰化地方法院檢察
    署檢察官偵查起訴。
    理　  由
一、上開事實，業據被告甲○○（以下簡稱為被告）於原審法院
    及本院審理時，均坦白承認，核與證人黃雅萍、許惠玲、林
    翠薇、陳明雅、白雅玲、林金燕、王秀娟於偵查中具結指證
    之內容相符，並有彰化縣稅捐稽徵處函文、合作金庫開戶資
    料、交易往來明細表、相關金融機構匯款回條（單）、現場
    照片六張附卷，以及委託執行表八張、交易紀錄表二冊、交
    易紀錄表一張、匯款銀行帳號戶名一張、取消帳號紀錄一冊
    、好利公司交易紀錄單一冊、華偉公司交易紀錄單一冊、全
    利國際合約書、客戶帳號表一張、授權書四張、客戶下單錄
    音帶一捲、華偉公司合約書三冊、華偉公司員工薪資表三張
    、好利公司合約書三冊、宣傳資料四冊、公司盈收紀錄一冊
    、公司職員客戶電話資料九張、記事本十三冊、教育資料一
    冊等物扣案可資佐證。被告上開犯行，事證明確，堪以認定
    ，應予依法論科。
二、按經營期貨信託事業、期貨經理事業、期貨顧問事業或其他
    期貨服務事業，須經主管機關之許可並發給許可證照，始得
    營業，期貨交易法第八十二條第一項定有明文。而期貨交易
    法所稱「期貨經理事業」、「期貨顧問事業」、「其他期貨
    服務事業」，雖無定義，然依期貨交易法之相關規定，所謂
    「期貨經理事業」，應指接受特定人委託，代特定人全權操
    作期貨交易，或得向非特定人募集資金，從事期貨交易；所
    謂「期貨顧問事業」，因期貨交易法並無有關規定，故從其
    立法理由觀之，其業務範圍應包括對期貨交易提供相關資訊
    、研究意見、發行有關交易之出版品、舉辦相關講習等諮詢
    ，以及接受客戶特別授權或概括授權，代理客戶從事期貨交
    易，或經營管理客戶之期貨交易。至於所謂「其他期貨服務
    事業」，依立法理由所載，係指期貨資訊提供者。至法人或
    自然人如係接受委託書收取佣金或手續費等之方式代他人操
    作外匯保證金交易，則屬經營期貨經理事業。如係招攬客戶
    至海外開立外幣保證金帳戶，並提供場所、設備及相關外匯
    資訊 (如價位詢問），供客戶自行下單交易者，係屬經營期
    貨顧問事業（參見財政部證券暨期貨管理委員會於九十二年
    一月二十二日臺財證七字第０九二０一００七八八號函）。
    經查，本案外幣保證金交易之受託人實係好利公司，被告僅
    係從事招攬仲介「外幣保證金交易」業務，尚非該外幣保證
    金交易之受託人，也非受客戶之託實際在我國外匯市場為客
    戶買賣外幣等業務，更無在國內從事「外幣保證金交易」業
    務；本案被告經營華偉公司業務之性質，實係耀利公司受好
    利公司之委託，在臺仲介客戶簽約，再由耀利公司轉委託被
    告經營之華偉公司代為招攬客戶，進而在香港從事「外幣保
    證金交易」，於客戶簽約後，由耀利公司依客戶指示轉向香
    港由好利公司下單至國際金融市場，操作買賣指定之外幣，
    因客戶無管道獲得國際外匯市場外幣漲跌訊息，故由被告所
    經營之華偉公司提供相關外匯買賣電腦設備及資訊、電話等
    ，由客戶自己或接受客戶全權委託，經由耀利公司向香港好
    利公司下單，從事外幣保證金交易，揆諸前揭說明，被告所
    經營者，顯然係「期貨經理事業」、「期貨顧問事業」及「
    其他期貨服務事業」，而非從事「外幣保證金交易」之期貨
    交易業務。
三、核被告所為，係違反期貨交易法第八十二條第一項規定，應
    依同法第一百十二條第五款規定處罰；以及違反公司法第十
    九條第一項規定，應依同法第十九條第二項規定處罰。被告
    並未在國內實際從事「外幣保證金交易」之期貨交易業務，
    僅係受耀利公司之委託，協助在臺招攬客戶簽約，進而在香
    港從事「外幣保證金交易」，被告既非經營期貨交易業務，
    公訴人認被告係違反期貨交易法第五十六條第一項關於非期
    貨商經營期貨交易業務之規定，應依同法第一百十二條第三
    款處罰云云，起訴法條容有未洽，惟起訴基本事實相同，應
    予變更起訴法條。被告與姜誠清間，就上開違反期貨交易法
    犯行部分，具有犯意聯絡及行為分擔，應論以共同正犯。又
    「經營」二字，本質上含有連續之性質，自無庸再論以連續
    犯，公訴人認係連續犯，容有誤會，併此指明。另被告所犯
    前揭二罪，有方法結果之牽連關係，為牽連犯，應從較重之
    違反期貨交易法犯行處斷。
四、原審判決以被告之上開犯罪事證已甚明確而堪認定，乃審酌
    被告之品行、智識程度、犯罪手段、犯罪所生之危害、所得
    之利益、及其犯罪後之態度等一切犯罪情狀，並依據刑事訴
    訟法第二百七十三條之一第一項、第二百九十九條第一項前
    段、第三百條，期貨交易法第一百十二條第五款，公司法第
    十九條第二項，刑法第十一條前段、第二十八條、第五十五
    條、第三十八條第一項第二款等規定，量處被告有期徒刑八
    月，且將扣案之委託執行表八張、交易紀錄表二冊、交易紀
    錄表一張、匯款銀行帳號戶名一張、取消帳號紀錄一冊、好
    利公司交易紀錄單一冊、華偉公司交易紀錄單一冊、全利國
    際合約書、客戶帳號表一張、授權書四張、客戶下單錄音帶
    一捲、華偉公司合約書三冊、華偉公司員工薪資表三張、好
    利公司合約書三冊、宣傳資料四冊、公司盈收紀錄一冊、公
    司職員客戶電話資料九張、記事本十三冊、教育資料一冊等
    物，均依據刑法第三十八條第一項第二款規定併予宣告沒收
    ，其認事用法均無不合，量刑亦屬妥適。被告上訴指摘原審
    判決量刑過重，其上訴核無理由，應予駁回。末查，本案被
    告之前並無任何前科紀錄，有臺灣彰化地方法院檢察署刑案
    資料查註紀錄表及本院被告全國前案紀錄表在卷可憑。被告
    因本案已被羈押逾二個月，其於原審及本院審理時亦均坦承
    犯行並表悔意而未見再從事相同犯行，被告陳稱其弟王元陽
    意外死亡，其父王木金罹染重度憂鬱症，其子女二人各僅五
    歲、六歲，均有賴其扶養各情，亦有臺灣臺中地方法院檢察
    署相驗屍體證明書、中山醫學大學附設醫院診斷證明書、及
    戶籍謄本在卷可證確為真正。經此偵、審程序及刑罰之宣告
    ，本院認被告已知所為非法而知警惕，應無再犯之虞，本院
    因認其所受之宣告刑以暫不執行為適當，爰併予宣告緩刑三
    年，以啟自新。
五、據上論斷，應依刑事訴訟法第三百六十八條、刑法第七十四
    條第一款，判決如主文。
本案經檢察官乙○○到庭執行職務。
中　　華　　民　　國　　94　　年　　10　　月　　 5　　日
              刑事第三庭  審判長法　官　江　錫　麟
                                法　官　林　欽　章
                                法　官　廖　柏　基
上列正本證明與原本無異。
如不服本判決應於收受送達後十日內向本院提出上訴書狀，其未
敘述上訴之理由者並得於提起上訴後十日內向本院補提理由書（
均須按他造當事人之人數附繕本）。
                                書記官　詹　錫　朋
中　　華　　民　　國　　94　　年　　10　　月　　7 　　日
附表：
一、委託執行表八張
二、交易紀錄表二冊
三、交易紀錄表一張
四、匯款銀行帳號戶名一張
五、取消帳號紀錄一冊
六、好利公司交易紀錄單一冊
七、華偉公司交易紀錄單一冊
八、  利國際合約書
九、客戶帳號表一張
十、授權書四張
十一、客戶下單錄音帶一捲
十二、華偉公司合約書三冊
十三、華偉公司員工薪資表三張
十四、好利公司合約書三冊
十五、宣傳資料四冊
十六、公司盈收紀錄一冊
十七、公司職員客戶電話資料九張
十八、記事本十三冊
十九、教育資料一冊
附錄論罪科刑法條：
期貨交易法第八十二條
經營期貨信託事業、期貨經理事業、期貨顧問事業或其他期貨服
務事業，須經主管機關之許可並發給許可證照，始得營業。
期貨服務事業之分支機構，非經主管機關許可並發給許可證照，
不得設立或營業。
期貨交易法第一一二條
有下列情事之一者，處七年以下有期徒刑，得併科新臺幣三百萬
元以下罰金：
一  未經許可，擅自經營期貨交易所或期貨交易所業務者。
二  未經許可，擅自經營期貨結算機構者。
三  違反第五十六條第一項之規定者。
四  未經許可，擅自經營槓桿交易商者。
五  未經許可，擅自經營期貨信託事業、期貨經理事業、期貨顧
    問事業或其他期貨服務事業者。
六  期貨信託事業違反第八十四條第一項規定募集期貨信託基金
    者。
七  違反第一百零六條、第一百零七條或第一百零八條第一項之
    規定者。公司法第十九條未經設立登記，不得以公司名義經
    營業務或為其他法律行為。
違反前項規定者，行為人處一年以下有期徒刑、拘役或科或併科
新臺幣十五萬元以下罰金，並自負民事責任；行為人有二人以上
者，連帶負民事責任，並由主管機關禁止其使用公司名稱。
                                                      Ｉ
